【裁判字號】    99,審智,9
【裁判日期】    990331
【裁判案由】    損害賠償等
【裁判全文】
臺灣臺北地方法院民事裁定              99年度審智字第9號
原      告  丁○○
訴訟代理人  吳姿璉律師
被      告  丙○○
            乙○○
被      告  豪記影視唱片有限公司
兼  法  定
代  理  人  甲○○
被      告  錢櫃企業股份有限公司
兼  法  定
代  理  人  戊○○○○（Absolute Perfect Co.,Ltd.）
被      告  好樂迪股份有限公司
兼  法  定
代  理  人  己○○
上列當事人間請求損害賠償等事件，本院裁定如下：
    主  文
本件移送智慧財產法院。
    理  由
一、本件原告主張略以：緣被告丙○○為知名製作人，渠之製作
    公司央金音樂一向為被告豪記影視唱片有限公司（下稱豪記
    唱片公司）旗下知名歌手黃思婷製作音樂，而所有歌曲之歌
    詞及編曲均由丙○○統籌。原告曾於民國94年6月3日原告以
    電子郵件將「幸福出口」該首歌之歌詞（下稱系爭歌詞）提
    供予被告丙○○，惟其事後並未與原告聯絡關於系爭歌詞之
    著作權授權事宜或告知系爭歌詞是否被採用，原告乃於95年
    9月8日於部落格發表「幸福出口」之歌詞。詎料，原告竟於
    97年4月初發現被告豪記唱片公司於97年3月發行之黃思婷「
    祈禱」專輯竟於未獲原告授權之情形下，收錄有「幸福出口
    」該首系爭歌詞，不僅歌名完全相同，其歌詞與原告創作之
    系爭歌詞更僅有6個字之差，又被告等明知該系爭歌詞之著
    作權人為原告，竟於專輯中記載系爭歌詞之作詞者為被告乙
    ○○；經原告於97年4月3日通知被告渠等上開侵權行為之情
    事，然被告豪記唱片公司仍恣意發行、銷售該唱片，並拒絕
    將該系爭歌詞回收，致系爭歌詞藉由該專輯繼續於市場上散
    布、販售，並未經原告同意擅自授權予被告錢櫃企業股份有
    限公司（下稱錢櫃公司）、好樂迪企業股份有限公司（好樂
    迪公司）使用該系爭歌詞，以收取鉅額授權金，是渠等所為
    顯已侵害原告之著作財產權及著作人格權。另被告錢櫃公司
    及好樂迪公司未經原告授權即擅自提供「幸福出口」予不特
    定且不知情之客人點唱、公開演出該系爭歌詞，經原告發函
    催告其等停止上開違法行為，惟被告錢櫃公司及好樂迪公司
    均置之不理，已故意侵害原告之著作權甚明；而被告甲○○
    、戊○○○○Absolute Perfect Co.,Ltd.及己○○分別為
    被告豪記唱片公司、錢櫃公司及好樂迪公司之代表人，對於
    上開侵害原告著作權之情節，已不得諉為不知。為此，原告
    爰依著作權法第88條、第89條、民法第28條及公司法第23條
    第2項之規定，訴請被告等人就共同不法侵害原告之著作權
    負連帶損害賠償之責，並將判決書內容登載於新聞紙或雜誌
    上以回復原告之名譽等語。並聲明：(一)被告應連帶給付原告
    新台幣100萬元及自本起訴狀繕本送達之翌日起至清償日止
    ，按年息5%計算之利息。(二)被告應連帶負擔費用，將本案民
    事最後事實審判決書主文欄，以長5公分、寬3公分之篇幅，
    登載於蘋果日報第一版下半頁1日。(三)原告願供擔保，請准
    宣告假執行。
二、按訴訟之全部或一部，法院認為無管轄權者，依原告聲請或
    依職權以裁定移送其管轄法院，民事訴訟法第28條第1項定
    有明文。復按，依專利法、商標法、著作權法、光碟管理條
    例、營業秘密法、積體電路電路布局保護法、植物品種及種
    苗法或公平交易法所保護之智慧財產權益所生之第一審及第
    二審民事訴訟事件由智慧財產法院管轄，智慧財產法院組織
    法第3條第1款定有明文。經查，本件原告係主張其著作權遭
    侵害，故所提起之民事損害賠償訴訟，除非兩造合意以普通
    法院為第一審管轄法院，否則應向智慧財產法院起訴，然綜
    觀本件原告起訴狀所載之事實暨所附之證據，並未有被告同
    意原告向普通法院提起本件訴訟之陳述及證物，原告向無管
    轄權之本院起訴，顯係違誤。爰依職權將本件移送於該管轄
    法院。
三、另原告聲請就本案損害賠償等事件准予訴訟救助部分，因本
    案訴訟經裁定移送智慧財產法院，是訴訟救助之聲請自亦應
    併由該院管轄，併予敘明。
四、依上開法條，裁定如主文。
中    華    民    國    99    年    3     月    31    日
                  民事第六庭    法  官  陶亞琴
以上正本係照原本作成
如對本裁定抗告須於裁定送達後10日內向本院提出抗告狀，並繳
納抗告費新台幣1,000元。
中    華    民    國    99    年    3     月    31    日
                                書記官  曹瓊文

司法院資訊處製作；財團法人民間司法改革基金會備份。
